臺灣臺南地方法院民事裁定
111年度消債更字第134號
聲  請  人
即 債 務人  蕭閔元  
代  理  人  周于舜律師(法扶律師)
上列聲請人依消費者債務清理條例聲請更生，本院裁定如下：
    主  文
聲請人甲○○自民國111年7月4日17時起開始更生程序，並命司法
事務官進行本件更生程序。
    理  由
一、按債務人不能清償債務或有不能清償之虞，且無擔保或無優
    先權之債務總額未逾新臺幣（下同）12,000,000元者，於法
    院裁定開始清算程序或宣告破產前，得向法院聲請更生；債
    務人對於金融機構負債務者，在聲請更生或清算前，應向最
    大債權金融機構請求協商債務清償方案，或向其住、居所地
    之法院或鄉、鎮、市、區調解委員會聲請債務清理之調解；
    協商或調解成立者，債務人不得聲請更生或清算。但因不可
    歸責於己之事由，致履行有困難者，不在此限；法院開始更
    生程序之裁定，應載明其年、月、日、時，並即時發生效力
    ；法院裁定開始更生或清算程序後，得命司法事務官進行更
    生或清算程序；必要時，得選任律師、會計師或其他適當之
    自然人或法人一人為監督人或管理人，消費者債務清理條例
    （下稱消債條例）第3條、第42條第1項、第151條第1項、第
    7項、第45條第1項、第16條第1項分別定有明文。
二、聲請意旨略以：聲請人積欠無擔保或無優先權之債務總額約
    為3,760,794元，為清理債務，依消債條例第151條規定，於
    民國111年4月間與最大債權金融機構安泰商業銀行股份有限
    公司（下稱安泰銀行）進行前置調解，安泰銀行提供分180
    期、利率0%、月付金額35,905元之還款方案，而聲請人現任
    職欣榮記打邊爐(下稱欣榮記)，每月薪資約28,000元，扣除
    每月必要生活費用17,076元、聲請人之子女即訴外人蕭○○、
    蕭○○之扶養費用共9,000元後，已無力負擔任何還款方案，
    致調解不成立。又聲請人無擔保或無優先權之債務未逾12,0
    00,000元，復未經法院裁定開始清算程序或宣告破產，亦無
    依消債條例或破產法之規定而受刑之宣告之情。爰依消債條
    例規定聲請准依更生程序清理債務等語。
三、經查：
  ㈠聲請人為一般消費者，並未從事營業，現積欠無擔保或無優
    先權之債務總額約為3,760,794元，未逾12,000,000元，聲
    請人於111年4月間向本院聲請與最大債權金融機構安泰銀行
    間債務清理之調解，惟調解並未成立等情，有聲請人提出之
    戶籍謄本、本院臺南簡易庭調解不成立證明書、財團法人金
    融聯合徵信中心之債權人清冊、全國財產稅總歸戶財產查詢
    清單、108、109年度綜合所得稅各類所得資料清單及財團法
    人金融聯合徵信中心之當事人綜合信用報告為證（本院卷第
    21-32、39-43、91-96頁）。從而，聲請人主張其為一般消
    費者，無擔保或無優先權之債務總額未逾12,000,000元，且
    於提起本件更生聲請前，業已踐行前置調解程序而調解不成
    立等情，應堪認定。
  ㈡聲請人主張其任職欣榮記，每月薪資約28,000元等語，業據
    聲請人提出切結書、勞工保險被保險人投保資料表、在職證
    明書、薪資袋為證(本院卷第55-58、97-102頁)，惟加總聲
    請人110年9月至111年4月間領取之薪資含加班費後，每月平
    均薪資為28,188元【計算式：(28,000＋28,200＋28,100＋28,5
    00＋28,000＋28,500＋28,050＋28,150)÷8＝28,188，元以下4捨5
    入)，此外，聲請人目前未領取政府之津貼或補助，有臺南
    市政府社會局111年5月23日南市社助字第1110670851號函存
    卷可考（本院卷第83頁），復查無其他證據資料證明聲請人
    尚有其主張收入以外之所得，是認聲請人每月收入應為28,1
    88元，並以此金額作為償債能力之計算基礎。
  ㈢按債務人必要生活費用，以最近1年衛生福利部或直轄市政府
    所公告當地區每人每月最低生活費1.2倍定之。受扶養者之
    必要生活費用，準用第1項規定計算基準數額，並依債務人
    依法應負擔扶養義務之比例認定之，消債條例第64條之2第1
    項、第2項分別定有明文。而以最近1年衛生福利部所公告之
    臺南市每人每月最低生活費14,230元之1.2倍計算之，即為1
    7,076元，故聲請人自陳每月必要生活費用17,076元部分，
    自為可採。次按受扶養權利者，以不能維持生活而無謀生能
    力者為限，民法第1117條第1項定有明文。經查，聲請人之
    子女即蕭○○、蕭○○各為107、110年生，名下無財產、所得，
    蕭○○每月領取育兒津貼4,000元，有聲請人提出之戶籍謄本
    （本院卷第21頁）及本院依職權查調之臺南市政府社會局11
    1年5月23日南市社助字第1110670851號函（本院卷第83頁）
    、蕭○○、蕭○○109年度稅務電子閘門財產所得調件明細表（
    置於證物袋內）存卷可佐，應認蕭○○、蕭○○均未成年，有受
    扶養之必要，且其生活費標準，亦應以上開最低生活費標準
    為限。故依前述每人每月17,076元之生活費標準，由聲請人
    與其配偶共同支出蕭○○、蕭○○之生活費，聲請人每月扶養蕭
    ○○、蕭○○之費用，應以15,076元為其上限【計算式：(17,07
    6－4,000＋17,076)÷2＝15,076】，聲請人自陳每月支出蕭○○、
    蕭○○扶養費用共9,000元部分，應為可採。是認聲請人每月
    必要生活支出為26,076元【計算式：17,076＋9,000＝26,076
    】。 
  ㈣聲請人曾於111年4月間向本院聲請與最大債權金融機構安泰
    銀行進行前置調解，安泰銀行分180期、利率0%、月付金額3
    5,905元之還款方案等情，有聲請人提出之本院臺南簡易庭
    調解不成立證明書存卷可查（本院卷第25頁），且經本院依
    職權調閱本院111年度南司消債調字第133號卷宗核閱屬實，
    則以聲請人每月所得28,188元，扣除每月必要生活支出26,0
    76元後，僅餘2,112元【計算式：28,188－26,076＝2,112】，
    實已不足清償上開還款方案。又聲請人名下並無財產等情，
    有聲請人提出之全國財產稅總歸戶財產查詢清單附卷可考（
    本院卷第39頁）。依此，聲請人陳稱其收入無法負擔全部債
    務，應堪採信。
四、綜上所述，聲請人係一般消費者，積欠之無擔保或無優先權
    債務在12,000,000元以下，亦曾踐行前置調解程序而調解不
    成立，且綜合聲請人之收入財產及必要生活支出之情形，確
    有不能清償債務之虞之情形。此外，聲請人未經法院裁定開
    始清算程序或宣告破產，亦無依消債條例或破產法之規定而
    受刑之宣告之情，有本院民事紀錄科查詢表、臺灣高等法院
    被告前案紀錄表在卷可憑（本院卷第67-69頁），復查無消
    債條例第6條第3項、第8條或第46條各款所定駁回更生聲請
    之事由存在，自有藉助更生制度調整其與債權人間之權利義
    務關係，重建其經濟生活之必要。從而，聲請人聲請更生，
    於法應屬有據。
五、法院裁定開始更生或清算程序後，得命司法事務官進行更生
    或清算程序，必要時得選任律師、會計師或其他適當之自然
    人或法人一人為監督人或管理人，消債條例第16條第1項定
    有明文。查本件既經本院裁定開始更生程序，爰併依前開規
    定，命司法事務官進行更生程序。　　
中　　華　　民　　國　　111 　年　　 7　　月　　 4　　日
                  消債法庭法  官　 施介元
以上正本係照原本作成。
本裁定不得抗告。
本裁定已於民國111年7月4日17時公告。
中　　華　　民　　國　　111 　年　　 7　　月　　 4 　 日
                          書記官   曾怡嘉